臺灣臺南地方法院民事裁定
110年度消債職聲免字第59號
債  務  人  張俊男  


代  理  人  呂承育律師
債  權  人  花旗(台灣)商業銀行股份有限公司


法定代理人  莫兆鴻  


債  權  人  遠東國際商業銀行股份有限公司




法定代理人  侯金英  

債  權  人  元大商業銀行股份有限公司



法定代理人  顏慶章  


債  權  人  永豐商業銀行股份有限公司

法定代理人  邱正雄  
代  理  人  呂亮毅  
債  權  人  台新國際商業銀行股份有限公司

法定代理人  吳清文  
債  權  人  中國信託商業銀行股份有限公司




法定代理人  辜濂松  

債  權  人  台新資產管理股份有限公司

法定代理人  吳統雄  
債  權  人  良京實業股份有限公司

法定代理人  平川秀一郎

上列當事人聲請消費者債務清理事件，經本院裁定清算程序終止
後移送裁定免責，本院裁定如下：
    主  文
債務人張俊男應予免責。
    理  由
一、法院為終止或終結清算程序之裁定確定後，除別有規定外，
    應以裁定免除債務人之債務；法院裁定開始清算程序後，債
    務人有薪資、執行業務所得或其他固定收入，扣除自己及依
    法應受其扶養者所必要生活費用之數額後仍有餘額，而普通
    債權人之分配總額低於債務人聲請清算前2年間，可處分所
    得扣除自己及依法應受其扶養者所必要生活費用之數額者，
    法院應為不免責之裁定。但債務人證明經普通債權人全體同
    意者，不在此限；債務人有下列各款情形之一者，法院應為
    不免責之裁定。但債務人證明經普通債權人全體同意者，不
    在此限：㈠於7年內曾依破產法或本條例規定受免責。㈡故意
    隱匿、毀損應屬清算財團之財產，或為其他不利於債權人之
    處分，致債權人受有損害。㈢捏造債務或承認不真實之債務
    。㈣聲請清算前2年內，因消費奢侈商品或服務、賭博或其他
    投機行為，所負債務之總額逾聲請清算時無擔保及無優先權
    債務之半數，而生開始清算之原因。㈤於清算聲請前1年內，
    已有清算之原因，而隱瞞其事實，使他人與之為交易致生損
    害。㈥明知已有清算原因之事實，非基於本人之義務，而以
    特別利於債權人中之一人或數人為目的，提供擔保或消滅債
    務。㈦隱匿、毀棄、偽造或變造帳簿或其他會計文件之全部
    或一部，致其財產之狀況不真確。㈧故意於財產及收入狀況
    說明書為不實之記載，或有其他故意違反本條例所定義務之
    行為，致債權人受有損害，或重大延滯程序；債務人有前條
    各款事由，情節輕微，法院審酌普通債權人全體受償情形及
    其他一切情狀，認為適當者，得為免責之裁定，消費者債務
    清理條例（下稱消債條例）第132條、第133條、第134條、
    第135條分別定有明文。
二、本件聲請人於民國109年9月18日具狀向本院聲請清算，經本
    院以109年度消債清字第74號裁定自110年1月14日下午5時起
    開始清算程序，續由本院司法事務官以110年度司執消債清
    字第6號進行清算程序，由本院依職權分配清算財團財產新
    臺幣(下同)65,983元予各債權人，並確定在案，是本件可供
    清算債權分配之清算財團財產已分配完結，本院於110年8月
    24日以110年度司執消債清字第6號裁定清算程序終結等情，
    業據本院依職權調取上開卷宗查證屬實，是本件應就聲請人
    有無不予免責之情事，予以調查。
三、依消債條例第136條規定，本院為裁定前，應予債權人及債
    務人陳述意見之機會，茲據：
  ㈠債務人陳述意見略以：債務人目前於夜市擺攤，每月收入24,
    000元，扣除生活必要費用18,719元，與扶養費7,860元，已
    無餘額可供清償債務。惟本件債權人於清算程序中已獲分配
    總額65,983元，該金額顯高於聲請人於聲請清算前2年間，
    可處分所得扣除自己必要生活費之數額，核無消債條例133
    條、134條規定應不予免責之情形。
  ㈡普通債權人台新國際商業銀行股份有限公司、中國信託商業
    銀行股份有限公司、永豐商業銀行股份有限公司、花旗(台
    灣)商業銀行股份有限公司、良京實業股份有限公司均具狀
    表示：請法院詳查聲請人有無消債條例第133條、第134條各
    款之不免責事由等語。遠東國際商業銀行股份有限公司、元
    大商業銀行股份有限公司均具狀表示不同意債務人免責等語
    。
四、就聲請人有無消債條例第133條、第134條規定之不免責情形
    ，本院調查及判斷如下：
  ㈠聲請人無消債條例第133條規定之不免責情形：
    關於法院裁定開始清算程序後，債務人之薪資所得及其他固
    定收入，扣除自己及依法應受其扶養者所必要生活費用之數
    額後，有無餘額，此部分聲請人主張其於夜市擺攤，每月所
    得收入24,000元等情，有聲請人提出之切結書、勞工保險被
    保險人投保資料表為證（消債清字卷第49至52頁），是認聲
    請人每月收入應為24,000元。又聲請人目前每月之必要支出
    18,719元，而依消債條例第64條之2規定，以最近1年衛生福
    利部所公告之臺南市111年度每人每月最低生活費14,230元
    之1.2倍即17,076元（元以下四捨五入）認定每人每月最低
    生活費，則聲請人上揭必要支出費用18,719元，顯然高於上
    開規定，故聲請人每月必要支出應以17,076元為宜。則聲請
    人以前開固定收入，扣除每月必要生活費用及撫養費用之數
    額後已無餘額【計算式：24,000－17,076－7,860＝0‬】，依消
    債條例第133條前段規定，本件自不得依該規定為不免責之
    裁定。
  ㈡聲請人無消債條例第134條各款不予免責之事由：
  ⒈債務人無消債條例第134條第4款所定不免責事由：
   ⑴按修正前消債條例第134條第4款規定，債務人之浪費行為屬
     不免責之事由，實務上適用結果，債務人多因有此款事由
     而不獲免責，為免對債務人過度嚴苛，應予以適度限縮為
     消費奢侈商品或服務，並參照第20條、第44條、第64條、
     第82條及第133條等規定，限於債務人於聲請清算前2年內
     ，所為消費奢侈商品或服務等不當行為，始足當之（消債
     條例第134條修正理由參照）。故101年1月4日修正公布之
     消債條例第134條第4款即規定須債務人聲請清算前2年內，
     因消費奢侈商品或服務、賭博或其他投機行為，所支出之
     總額逾該期間可處分所得扣除自己及依法應受其扶養者所
     必要生活費用之半數，或所負債務之總額逾聲請清算時無
     擔保及無優先權債務之半數，而生開始清算之原因，始足
     當之。
   ⑵查本件債務人係於109年9月18日聲請清算，而觀之各債權人
     前所陳報之債務人消費借貸明細資料，債務人於聲請清算
     前兩年內並無消費奢侈商品或服務、賭博或其他投機行為
     ，難認屬101年1月4日修法通過之消債條例第134條第4款所
     應審酌為不免責事由之範圍。況債權人亦未另提出其他證
     據證明債務人有消費奢侈商品或服務、賭博或其他投機行
     為，且卷內亦查無其有何因賭博或其他投機行為而生不免
     責原因，核與消債條例第134條第4款所定之要件不相符。
  ⒉債務人無消債條例第134條第2款、第8款所定不免責事由：
  ⑴債務人前已就其財產及收入情形陳報在卷，並已為適當之說
    明及證明（109年度消債清字第74號卷第21頁），債權人對
    此並無其他反證提出，因此尚難認定債務人有其他隱匿、毀
    損應屬清算財團之財產，或故意於財產及收入狀況說明書為
    不實之記載之行為。
  ⑵又本院向臺南市政府社會局函詢債務人是否領有相關補助乙
    情，業據臺南市政府社會局於110年11月16日以南市社助字
    第1101392477號函覆稱：債務人自109年1月起迄今未具低收
    或中低收入戶資格，且不具身心障礙身份，未領取身心障礙
    者生活補助費等語，足證債務人並未領取政府之中低收入戶
    、身心障礙等相關補助金，是債務人就其是否有領取失業補
    助、低收入戶補助、職業訓練補助等政府相關補助金，並無
    故意於財產及收入狀況說明書為不實之記載，或有其他故意
    違反本條例所定義務之行為，致債權人受有損害之情形，因
    此債務人無消債條例第134條第8款所定之不免責事由。
  ⒊此外，本院復查無債務人有何消債條例第134條所列其他各款
    不免責事由，且相對人亦未提出債務人有何符合消債條例第
    134條各款所規定之事證，故應認債務人並無消債條款第134
    條所定不免責事由之存在。
五、綜上所述，本件聲請人經法院為清算程序終止之裁定確定，
    復查無消債條例第133條、第134條所定之不應免責情形存在
    ，揆諸首揭說明，應以裁定免除聲請人之債務，是本件聲請
    人應予免責，爰裁定如主文。
中　　華　　民　　國　　111 　年　　4 　　月　　11　　日
                  民事消債法庭   法  官   葉淑儀
以上正本證明與原本無異。
如不服本裁定，得於收受裁定正本後10日內向本院提出抗告狀，
並繳納抗告裁判費新臺幣1,000元。
中　　華　　民　　國　　111 　年　　4 　　月　　11　　日
                                 書記官   林幸萱